臺灣臺北地方法院刑事判決　　　　　　　100年度訴字第588號
公　訴　人　臺灣臺北地方法院檢察署檢察官
被　　　告　白岳彬
選任辯護人　吳孟良律師
上列被告因強盜案件，經檢察官提起公訴 （100年度偵字第7821
號），本院判決如下：
    主  文
白岳彬犯強盜罪，共參罪，各處有期徒刑伍年肆月，模型手槍壹
支均沒收。又犯恐嚇取財未遂罪，處有期徒刑肆月，模型手槍壹
支沒收。應執行有期徒刑陸年柒月，模型手槍壹支沒收。
    事  實
一、白岳彬基於意圖為自己不法所有強盜、恐嚇取財犯意，分別
    於：
(一)民國99年10月16日凌晨4時20分許，至新北市○○區○○街57
  號「統一便利商店」，趁店內僅餘店員陳仁明一人之際，向其
  佯稱欲購香菸1包，並突掏出己預藏所有不具殺傷力模型手槍1
  支（未扣案）指向陳仁明，以此間接方式對陳仁明身體施暴，
  喝令其打開收銀機交出全部現金，陳仁明因此受到壓制，身體
  及精神上皆不能抗拒，而交付新臺幣（下同）2千元後，白岳
  彬再斥喝其進入倉庫不得出來，俟其入內後即乘隙逃逸。
(二)99年11月9日凌晨4時35分許，進入新北市○○區○○路50號「
  全家便利商店」，趁店內僅餘店員陳建邦一人，以前揭佯稱購
  物旋即亮上述手槍之相同強暴手法，壓制其意思自由，喝令陳
  建邦交付金錢，至其不能抗拒而交付1萬元。
(三)99年11月12日晚間9時34分許，至新北市○○區○○街90號「
  全家便利商店」，先巡走店內一圈假意購物後，突走向櫃檯朝
  店內現場唯一店員劉美珍亮前揭手槍，並恫稱：「搶劫，快點
  」，以此強暴方式，恐嚇劉美珍交出財物，惟其未因此心生畏
  懼，乃不予理會，並應以「沒有錢」等語，白岳彬見劉美珍不
  從，即悻悻然逃逸而未遂。
(四)99年11月17日凌晨3時20分許，至新北市新店持區○○路119號
  「OK便利商店」佯裝購物，以拿出預藏上述手槍，指向現場唯
  一店員林克峰之強暴方式，喝令其交付收銀機內現金，致林克
  峰不能抗拒而交付3,139元予白岳彬。
二、案經陳仁明、陳建邦、劉秀珍、林克峰訴由新北市政府警察
    局新店分局報請臺灣臺北地方法院檢察署檢察官偵查起訴。
    理  由
壹、證據能力：
    證人陳仁明、陳建邦、劉秀珍警詢陳述，固係被告以外之人
    於審判外言詞陳述，惟當事人及辯護人於言詞辯論終結前未
    聲明異議，亦無聲請傳訊，顯放棄行使詰問權，且本院審酌
    渠等陳述作成時情況，並無違法或不當之處，適為本案證據
    ，依刑事訴訟法第159條之5規定，應具證據能力。
貳、實體部分：
一、訊據被告白岳彬就事實欄(三)犯行坦認不諱，核與證人劉美珍
    所證遭被告恐嚇取財未遂一節相符【臺灣臺北地方法院檢察
    署100年度偵字第7821號卷（下稱偵卷）第30頁】相符，是
    被告此部分恐嚇取財犯行，應可認定。而被告就(一)、(二)、(四)
    部分固供承持模型手槍取財一情，惟辯稱：渠等3人意思自
    由未受到壓制，僅構成恐嚇取財云云。然查：
(一)1.證人即告訴人陳仁明證稱：當時伊在店內整理報紙，被告進
    入店後說要買1包香菸，隨後拿出一把槍，我無法分辨是真槍
    還是玩具槍，並叫我打開收銀機把裡面的錢都拿出來，因為
    我當時看到他拿的槍，我心裡害怕，所以就從收銀機內拿2
    千元給他，他拿到錢後就叫我進入倉庫內不要出來，我進入
    倉庫後，被告就趁機逃逸離開現場等語（偵卷第15頁）；證
    人即告訴人陳建邦證述：當時被告拿出一把槍放桌上叫我把
    鈔票拿出來，我把錢放在手上他就拿走了，我當時因心生畏
    懼基於人身安全就不敢反抗各詞（偵卷第17頁）；證人即告
    訴人林克證述：被告拿槍指著我，叫我把錢拿給他，被告
    面對著我，槍是斜的，（問：你意思是槍是斜的向下對著桌
    面？）答：算是對著桌面的意思。從頭到尾，被告沒有跟我
    有身體、肢體的任何接觸，因為我跟被告隔著結帳櫃檯桌子
    ，被告當時拿出的槍，我沒有辦法分辨真假，因為時間太短
    無法分辨，而且我也沒有分辨真槍假槍的能力（問：你剛才
    說整個過程就是很快，為什麼在這段時間沒有反抗，就直接
    給他錢，是因為那把槍的關係嗎？）答：算是，因為要是我
    反抗就受傷，怎麼辦。萬一我反抗的話，反而會受傷。我看
    到被告拿槍出來，第一時間一定會緊張，有點害怕等語（偵
    卷第23頁、本院卷第66頁背面-67頁）。
  2.查被告於凌晨時分超商客人稀少時段，趁各該店內僅餘店員
    陳仁明、陳建邦、林克1人勢單力孤、難以求援、呼救無
    門之際，突迅速、近距離以假槍冒充真槍之亮槍對渠等身體
    間接施暴之強暴行為，依上述案發情狀之具體事實客觀判斷
    ，縱其暴力未直接接觸3名告訴人，惟一般人在此情況下，
    均會心感畏懼而不敢貿然抵抗，否則人身安全當陷於立即危
    險，足認渠等3人身體、精神上俱達不能抗拒程度（最高法
    院22年上字第317號判例、30年上字第3023號判例參照），
    而係強盜行為無訛，此由證人陳仁明所證：被告嗣後叫我進
    入倉庫，我就進入倉庫等語，堪徵陳仁明身體自由已受壓制
    ，及證人即3名告訴人均分別證述：畏懼、害怕一節，暨證
    人即告訴人林克證稱：我萬一反抗反而受傷怎麼辦等語，
    益可徵被告強暴手段，足以抑壓告訴人等抗拒，使渠等喪失
    意思自由，絕非如被告所辯：告訴人等純係出於主觀畏懼云
    云，且亦不得以渠等無反抗行為，率謂被告行為未使告訴人
    等不能抗拒（最高法院86年度台上字第4503號判決參照），
    是被告持槍強盜取財行為，洵堪認定，其辯稱僅係恐嚇取財
    云云，核為飾卸狡詞，要無足憑。
  3.被告選任辯護人另以：林克係循超商規範店員遇劫匪標準
    應對模式為服從歹徒指令不要反抗，謂其意思自由未受壓制
    云云，然依上揭所述被告持槍當時諸等客觀情狀，及證人林
    克所述：會緊張，有點害怕，萬一我反抗受傷怎麼辦之證
    詞，足認其確因被告持槍強暴行為，而使身體、精神上達不
    能抗拒程度，是被告選任辯護人前揭辯詞，委無可採。
(二)公訴意旨雖認被告就告訴人劉美珍部分係構成強盜取財未遂云
  云。然查：證人劉美珍證稱：被告走到櫃檯拿出一把槍，當時
  我無法分辨是真槍還是玩具槍，並說要搶劫，因為我當時沒有
  理會他，他又跟我說：「搶劫，快點」，我回答他：「沒有錢
  」，他便狠狠瞪我一眼說：「給我記住」等語（偵卷第30頁）
  ，依劉美珍對被告持槍強暴行為，係未予置理，且應以無錢可
  給之反應觀之，堪認其仍具一定意思自由，被告行為尚未使其
  達至不能抗拒程度，是公訴意旨認被告係強盜行為云云，與上
  述證據容有未符，尚不足取。
(三)綜上所述，本案事證明確，被告3次強盜、1次恐嚇取財未遂犯
  行，堪以認定，應依法論科。
二、核被告所為，係犯行法第328條第1項強盜罪、第346條第3項
    恐嚇取財未遂罪。公訴意旨雖認被告事實欄(三)係犯強盜未遂
    罪云云，惟被告此部分僅構成恐嚇犯行，已如前述，而兩者
    基本事實同一，本院自得予以審理並變更起訴法條。又被告
    著手恐嚇取財行為，未能取得財物，係未遂犯。再起訴書另
    認：被告(一)、(二)、(四)強盜犯行係以脅迫方式云云，然所謂「
    脅迫」係指行為人以威嚇加諸於被害人，使其精神上萌生恐
    懼（最高法院94年度台上字第7041號判決參照），惟被告本
    案係持槍近身間接對告訴人等施以暴力，核係強暴行為，並
    非脅迫，是起訴書此部分所認，亦有未當。被告3次強盜、1
    次恐嚇取財未遂罪，犯意個別，行為互殊，應分論併罰。又
    被告(三)恐嚇取財未遂犯行，依刑法第25條第2項減輕其刑。
    而林克於案發時係82年6月3日生，為未成年人，然依其於
    本院審理時結證：我是夜校學生，案發當時沒跟被告表明未
    滿18歲，係穿OK便利商店制服，沒穿夜校制服等語（本院卷
    第67頁），是被告當無從知悉己係對未成年人犯罪，其既未
    對此情有所認識，依所犯重於所知，從其所知之法理，即不
    得依兒童及少年福利法第70條第1項前段加重其刑。爰審酌
    被告於82年因賭博、違反懲治盜匪條例、93年因公共危險案
    件，分經法院判處罪刑確定（未構成累犯），有臺灣高等法
    院被告前案紀錄表存卷為徵；正值壯年，不思以正當方式獲
    取財物，竟圖不勞而獲；僅坦認部分犯行之犯後態度，兼衡
    其國中肄業智識程度、犯罪動機、目的、手段、經濟情況、
    生活狀況及3位告訴人財物損害金額等一切情狀，量處如主
    文所示之刑，再定應執行刑。又被告所有供本案4次犯罪所
    用之未扣案模型手槍1支，依刑法第38條第1項第2款宣告沒
    收。
據上論斷，應依刑事訴訟法第299條第1項前段、第300條，刑法
第328條第1項、第346條第3項、第25條第2項、第51條第5款、第
38條第1項第2款，刑法施行法第1條之1第1項、第2項前段，判決
如主文。
本案經檢察官陳雅譽到庭執行職務。
中　　華　　民　　國　 100　　年　　10　　月　　19　　日
　　　　　　　 刑事第四庭審判長法  官  吳冠霆
                               法  官  賴武志
                               法　官　陳琪媛
以上正本證明與原本無異
如不服本判決應於送達後10日內向本院提出上訴狀
　　　　　　　　　　　　　　　　書記官　蔡文揚
中　　華　　民　　國　 100　　年　　10　　月　　19　　日
附錄法條全文：
中華民國刑法第328條
意圖為自己或第三人不法之所有，以強暴、脅迫、藥劑、催眠術
或他法，至使不能抗拒，而取他人之物或使其交付者，為強盜罪
，處5年以上有期徒刑。
以前項方法得財產上不法之利益或使第三人得之者，亦同。
犯強盜罪因而致人於死者，處死刑、無期徒刑或10年以上有期徒
刑；致重傷者，處無期徒刑或7年以上有期徒刑。
第1項及第2項之未遂犯罰之。
預備犯強盜罪者，處1年以下有期徒刑、拘役或3千元以下罰金。
中華民國刑法第346條
意圖為自己或第三人不法之所有，以恐嚇使人將本人或第三人之
物交付者，處6月以上5年以下有期徒刑，得併科1千元以下罰金
。
以前項方法得財產上不法之利益，或使第三人得之者，亦同。
前二項之未遂犯罰之。
